【裁判字號】    90,上訴,2537
【裁判日期】    900920
【裁判案由】    偽造文書
【裁判全文】
臺灣高等法院刑事判決                            九十年度上訴字第二五三七號
    上  訴  人
    即  被  告  甲○○
右上訴人因偽造文書案件，不服臺灣板橋地方法院九十年度訴字第五六八號，中華民
國九十年五月三十日第一審判決（起訴案號：臺灣板橋地方法院檢察署九十年度偵緝
字第三九０號、第三九一號）提起上訴，本院判決如左：
    主  文
原判決撤銷。
甲○○行使偽造私文書，足以生損害於公眾及他人，累犯，處有期徒刑陸月，如易科
罰金以佰元折算壹日。如附表所示偽造之「乙○○」之署押，均沒收。
    事  實
一、甲○○前曾因違反麻醉藥品管理條例案件，經臺灣臺北地方法院於民國（下同）
    八十一年六月十七日判處有期徒刑五年六月，再經本院及最高法院分別於八十一
    年九月八日、八十一年十一月二十五日駁回上訴而確定；又因違反麻醉藥品管理
    條例案件，經臺灣臺北地方法院於八十二年四月二十七日判處有期徒刑三月；嗣
    上揭二確定罪刑，經更定執行刑為應執行有期徒刑五年九月，於八十四年一月二
    十七日假釋出監，至八十七年九月二十四日因縮短刑期屆滿執行完畢，仍不知悔
    改。於八十九年二月十二日晚間十一時許，在臺北縣三重市○○路九八號一樓之
    某小吃店內，經警查獲其涉有違反毒品危害防制條例（嗣經警採尿送驗後，並未
    檢出有毒品反應，公訴人不另分案偵辦）之犯行時，甲○○因另涉有違反槍砲彈
    藥刀械管制條例案件在本院審理中，為恐警方查覺，竟基於偽造私文書之犯意，
    接續於附表編號一所示時、地，在臺北縣警察局三重分局刑事組檢查紀錄表二頁
    之檢查情形欄、涉嫌人欄、代保管物品所有人簽名欄（二處）、在場人欄（二處
    ），偽造「乙○○」之署名六枚、指印五枚；於附表編號二至五所示之時、地，
    在權利告知書一紙內被告知人簽名捺印欄偽造「乙○○」之署名及指印各一枚，
    在臺北縣警察局三重分局逮捕乙○○之通知書（存根聯）一紙內「收受通知人簽
    章」欄偽造「乙○○」之署名一枚、指印二枚，在被告乙○○（由甲○○冒名）
    照片各一件下偽造「乙○○」之署名二枚、指印二枚，在臺北縣警察局三重分局
    取締賭博案件偵訊談話筆錄內偽造「乙○○」之署押二枚、指印七枚；又於附表
    編號六所示之時、地，在檢察官訊問筆錄內受訊人欄偽造「乙○○」之署名乙枚
    。其中如附表編號二、三部分，用以偽造「乙○○」名義之收受臺北縣警察局三
    重分局逮捕通知書（存根聯）及權利告知書私文書各一紙後，復持之行使，交付
    臺北縣警察局三重分局刑事組偵查員，均足以生損害於乙○○本人及偵查犯罪機
    關文書製作及偵查犯罪之正確性。嗣於八十九年二月二十五日，乙○○本人前往
    臺灣板橋地方法院檢察署應訊，表示遭人冒名，經該署檢察官將相關指紋送請鑑
    定後，始查獲上情。
二、案經臺北縣警察局三重分局報告臺灣板橋地方法院檢察署檢察官及該署檢察官自
    動檢舉偵查起訴。
    理  由
一、右開事實，迭據被告甲○○於檢察官偵查、原審及本院審中時坦承不諱，並有如
    附表所示之檢查紀錄表、權利告知書、逮捕通知書（存根聯）、口卡片影本、照
    片、談話筆錄及訊問筆錄各乙份附在八十九年度毒偵字第一七五七號卷第五頁至
    第十一頁、第三十頁可稽。又被告為警查獲時冒用「乙○○」名義捺按之指紋，
    經送內政部警政署刑事警察局鑑定結果，與被告於該局檔存之指紋相符，有該局
    八十九年三月七日局紋字第二五九號鑑定書乙份附卷可證（見八十九年度偵字第
    七三五二號第五頁至第七頁）；被告甲○○之前揭自白核與事實相符，自可採信
    。次查，被告偽造乙○○之署名、指押在附表所示之文件上，自足以生損害於乙
    ○○本人及偵查犯罪機關文書製作及偵查犯罪之正確性。本件事證明確，被告犯
    行堪以認定，應依法論科。
二、次查，被告在上開逮捕通知書（存根聯）及告知權利事項單上偽簽「乙○○」之
    署名及按指印，係用以表徵「乙○○」已受逮捕且收受逮捕通知及業經告知訊問
    前依法應告知之事項等意思之證明，自屬刑法第二百十條所稱之私文書。核被告
    甲○○所為，在上開逮捕通知書（存根聯）及告知權利事項單上偽簽「乙○○」
    之署名及按指印，以表「乙○○」已受逮捕且收受逮捕通知及業經告知訊問前依
    法應告知之事項，係犯刑法第二百十六條、第二百十條之行使偽造私文書罪；在
    臺北縣警察局三重分局刑事組檢查紀錄表二頁之檢查情形欄、涉嫌人欄、代保管
    物品所有人欄（二處）、在場人欄（二處）、乙○○之口卡片影本、乙○○（由
    甲○○冒名）照片、臺北縣警察局三重分局談話筆錄受訊人欄、臺灣板橋地方法
 院檢察署訊問筆錄內受訊人欄偽造「乙○○」之署名及捺指印，係屬刑法第二百
    十七條第一項之偽造署押。被告經警查獲後，先後在如附表所示之檢查紀錄表、
    權利告知書、逮捕通知書、口卡片影本、照片、談話筆錄及訊問筆錄上，先後偽
    簽「乙○○」之署名及按指印多枚，核其行為之本質，乃屬基於一貫犯意之多次
    接續行為，應為接續犯之單純一罪。被告偽造「乙○○」署押為偽造「乙○○」
    名義私文書之部分行為，不另論罪；被告偽造私文書後復持之行使，其偽造私文
    書之低度行為應為行使私文書之高度行為所吸收，僅論以高度之行使偽造私文書
    罪。被告以一行為行使假冒乙○○名義簽立之受領逮捕通知書（存根聯）、權利
    告知書二偽造私文書，所同時侵害者為被害人乙○○之同種法益，自應認係單純
    之一罪。公訴人認被告在臺北縣警察局三重分局刑事組檢查紀錄表上簽名再交還
    警察，係犯刑法第二百十六條、第二百十條之行使偽造私文書罪；又認被告在如
    附表編號四、五之筆錄上偽簽乙○○署押部分，另涉犯有刑法第二百十七條第一
    項之偽造署押罪嫌；再認被告所犯刑法第二百十六條、第二百十條之行使偽造私
    文書罪與刑法第二百十七條第一項之偽造署押罪二罪間，犯意各別，罪名互異，
    應予以分論併罰等語，均有未當。再查，被告在刑事組檢查紀錄表之在場人欄，
    及乙○○照片（由甲○○冒名拍照）下偽造「乙○○」署押之犯行雖未經檢察官
    起訴，然此部分與已起訴部分，同屬事實上之一罪，本院自得併予審判。另查，
    被告前曾因違反麻醉藥品管理條例案件，經臺灣臺北地方法院於八十一年六月十
    七日判處有期徒刑五年六月，再經本院及最高法院分別於八十一年九月八日、八
    十一年十一月二十五日駁回上訴而確定；又因違反麻醉藥品管理條例案件，經臺
    灣臺北地方法院於八十二年四月二十七日判處有期徒刑三月；嗣上揭二確定罪刑
    ，經更定執行刑為應執行有期徒刑五年九月，於八十四年一月二十七日假釋出監
    ，至八十七年九月二十四日因縮短刑期屆滿執行完畢，有本院被告全國前案紀錄
    表乙份在卷可參，其於受有期徒刑之執行完畢後，五年以內再犯有期徒刑以上之
    本罪，為累犯，應依刑法第四十七條之規定加重其刑。又，被告甲○○行為後，
    刑法第四十一條業於九十年一月十日修正公布施行，於同年一月十二日生效，依
    修正後之第四十一條第一項前段規定，得易科罰金之範圍由犯最重本刑為三年以
    下有期徒刑以下之刑之罪，擴大為犯最重本刑為五年以下有期徒刑以下之刑之罪
    ，較有利於被告，依刑法第二條第一項前段之規定，自應適用裁判時之修正後刑
    法第四十一條第一項前段規定，以諭知易科罰金之折算標準。
三、原審據以論罪科刑，固非無見。惟：(一)未詳述被告以一行為行使假冒乙○○名義
    偽造二私文書之想像競合犯關係。(二)被告在刑事組檢查紀錄表之在場人欄，及乙
    ○○照片（由甲○○冒名拍照）下偽造「乙○○」署押之犯行未經檢察官起訴，
    原審為何得併予審判，未經敘明。(三)將被告在警訊筆錄上偽造「乙○○」署名之
    時間誤為八十九年二月十三日凌晨一時十分許；均有未當。被告之上訴意旨，指
    摘原判決量刑過重，雖無理由；然原判決既有前述之可議，仍屬無可維持，應由
    本院予以撤銷改判。爰審酌被告前有如事實欄所載之犯罪科刑紀錄，其素行非佳
    ，其犯罪之動機在避免警方查覺另因刑案涉訟，手段尚非以暴力為之，及犯後在
    審理中已坦承犯行之態度等一切情狀，仍按原判決量處有期徒刑六月，並諭知易
    科罰金之折算標準。如附表所載文書上被告甲○○所偽造「乙○○」之署押（含
    署名及指押），依刑法第二百十九條之規定，不問屬於犯人與否，均應併予宣告
    沒收。
四、臺灣板橋地方法院檢察署移送九十年度偵緝字第三八九號案件併辦意旨另以：被
    告前曾於八十八年四月十日凌晨一時四十分許，為警於臺北縣三重市○○路○段
    四七巷口處查獲持有大麻煙一支（施用毒品部分由公訴人另案偵辦）後，竟冒用
    乙○○之名義應訊，在臺北市政府警察局萬華分局之警訊筆錄及臺灣板橋地方法
    院檢察署之偵訊筆錄中偽造「乙○○」之署押，認被告此部分亦涉有偽造文書犯
    行，且與審理中之本案有連續犯之關係，屬裁判上之一罪而移送請求併案審理云
    云。然此部分業經原審以：訊之被告甲○○固坦承右開犯行不諱，惟於原法院審
    理時另供明：八十八年四月時因伊有罰金尚未繳，女兒需人照顧，經由張志魁告
    知其哥哥乙○○之年籍資料，才臨時起意冒用乙○○名義應訊，八十九年這一次
    也是臨時起意冒用乙○○的名義等語（見原審卷第二十九頁）。被告此部分偽造
    文書之犯罪時間，與本案已論罪科刑之部分，前後相距近十月之久，已難謂時間
    緊接；且其先後二次偽造文書犯行，既係基於特殊緣由分別臨時起意為之，自難
    認係基於概括之犯意反覆而為，而有連續犯之裁判上一罪關係，自無從併予審究
    等語為由，而退回原檢察署檢察官另為適法之處置，有板院通刑貴九０訴五六八
    字第三五二五三號函附在原審卷第四十二頁可稽，併此敘明。
據上論斷，應依刑事訴訟法第三百六十九條第一項前段、第三百六十四條、第二百九
十九條第一項前段，刑法第二百十六條、第二百十條、第二條第一項前段、第四十一
條第一項前段、第四十七條、第二百十九條，罰金罰鍰提高標準條例第二條，判決如
主文。
本案經檢察官呂丁旺到庭執行職務。
中      華      民      國    九十      年      九      月     二十     日
                              臺灣高等法院刑事第十二庭
                                  審判長法  官   劉  景  星
                                        法  官   陳  志  洋
                                        法  官   陳  博  志
右正本證明與原本無異。
如不服本判決應於收受送達後十日內向本院提出上訴書狀，其未敘述上訴之理由者並
得於提起上訴後十日內向本院補提理由書（均須按他造當事人之人數附繕本）。
                                        書記官   陳  嘉  文
中      華      民      國    九十    年    九      月      二十四 日
附錄 本判決論罪科刑法條：
刑法第二百十條
  偽造、變造私文書，足以生損害於公眾或他人者，處五年以下有期徒刑。
刑法第二百十六條
  行使第二百十條至第二百十五條之文書者，依偽造、變造文書或登載不實事項或使
  登載不實事項之規定處斷。
附表：
┌──┬────────┬────┬──────────┬───────┐
│編號│  時      間    │地    點│偽造署押所在之文件  │偽 造 之 內 容│
├──┼────────┼────┼──────────┼───────┤
│一  │八十九年二月十二│臺北縣三│臺北縣警察局三重分局│「乙○○」之署│
│    │日晚間十一時許  │重市龍濱│刑事組檢查紀錄表二頁│名六枚、指印五│
│    │                │路九八號│之檢查情形欄、涉嫌人│枚            │
│    │                │一樓之小│欄、代保管物品所有人│              │
│    │                │吃店    │欄（二處）、在場人欄│              │
│    │                │        │欄（二處）          │              │
├──┼────────┼────┼──────────┼───────┤
│二  │八十九年二月十三│臺北縣警│權利告知書（存根聯）│「乙○○」之署│
│    │日凌晨零時四十分│察局三重│一紙內被告知人簽名捺│名及指印各一枚│
│    │許（文件上誤載為│分局刑事│印欄                │              │
│    │二月十二日）    │組      │                    │              │
├──┼────────┼────┼──────────┼───────┤
│三  │八十九年二月十三│臺北縣警│逮捕通知書一紙內「收│「乙○○」之署│
│    │日凌晨零時四十分│察局三重│受通知人簽章」欄    │名一枚、指印二│
│    │許（文件上誤載為│分局刑事│                    │枚            │
│    │二月十二日）    │組      │                    │              │
├──┼────────┼────┼──────────┼───────┤
│四  │八十九年二月十三│臺北縣警│乙○○之口卡片影本及│「乙○○」之署│
│    │日凌晨零時四十分│察局三重│被告乙○○（由甲○○│名二枚、指印二│
│    │許              │分局刑事│冒名）照片各一件    │枚            │
│    │                │組      │      │              │
├──┼────────┼────┼──────────┼───────┤
│五  │八十九年二月十三│臺北縣警│臺北縣警察局三重分局│「乙○○」之署│
│    │日凌晨零時四十分│察局三重│取締賭博案件偵訊談話│押二枚、指印七│
│    │（起訴書誤載為零│分局刑事│筆錄                │枚            │
│    │時三十分許）    │組      │                    │              │
├──┼────────┼────┼──────────┼───────┤
│六  │八十九年二月十三│板橋地方│訊問筆錄內受訊人欄  │「乙○○」之署│
│    │日下午三時許    │法院檢察│                    │名乙枚        │
│    │                │署偵查庭│                    │              │
└──┴────────┴────┴──────────┴───────┘


司法院資訊處製作；財團法人民間司法改革基金會備份。
